ACORDAO-COMPLETO-2366449

ACÓRDÃO DE RELAÇÃO

ACÓRDÃO DE RELAÇÃO 7194/2019 ATA 27/2019 - PRIMEIRA CÂMARA

Acórdão 7194/2019-TCU-Primeira Câmara
Os Ministros do Tribunal de Contas da União, reunidos em Sessão de Primeira Câmara, ACORDAM, por unanimidade, com fundamento nos arts. 1º, inciso I, 16, inciso II, e 18 da Lei 8.443/92, c/c os arts. 1º, inciso I, e 143, inciso I, "a", do Regimento Interno, em julgar as contas de Virgílio Augusto Sales Araripe (XXX.775.913-XX) , regulares com ressalva, dando-lhe quitação, e, com fulcro nos arts. 1º,  inciso I, 16, inciso I, e 17 da Lei 8.443/92, c/c os arts. 1º, inciso I, e 143, inciso I, "a", do Regimento Interno, em julgar as contas dos demais responsáveis arrolados no subitem 1.2 abaixo, regulares, dando-lhes quitação plena, e adotando-se as seguintes medidas sugeridas nos pareceres emitidos nos autos.
1. Processo TC-Processo 040.274/2018-7 (PRESTAÇÃO DE CONTAS - Exercício: 2017) 
	1.1. Responsáveis: Virgilio Augusto Sales Araripe (XXX.775.913-XX) ;
	1.2. Demais responsáveis: Adriana da Rocha Carvalho (XXX.102.913-XX) ; Andre Chaves de Brito (XXX.960.683-XX) ; Antonia Edilzerina Rodrigues de Mendonca (XXX.154.113-XX) ; Antonia Lucivania de Sousa Monte (XXX.811.303-XX) ; Antonio Castro de Sousa (XXX.207.203-XX) ; Beatriz Rodrigues Garcia (XXX.386.363-XX) ; Cristiane Alencar Lima (XXX.690.553-XX) ; Daniel Ferreira de Castro (XXX.107.993-XX) ; David Aurelio Lima Silveira (XXX.536.673-XX) ; Dijauma Honorio Nogueira (XXX.995.597-XX) ; Francisco Helder Caldas Albuquerque (XXX.308.073-XX) ; Francisco Herli Barros (XXX.848.493-XX) ; Francisco Jose Zogob (XXX.485.953-XX) ; Francisco Renato Alves de Sousa (XXX.957.143-XX) ; Gelica de Melo Evangelista (XXX.914.393-XX) ; Gilson Ricardo Daniel (XXX.961.989-XX) ; Inácio Francisco de Assis Nunes Arruda (XXX.507.523-XX) ; Ivam Holanda de Souza (XXX.434.813-XX) ; Jackson Nunes e Vasconcelos (XXX.749.933-XX) ; Joao Gabriel Bezerra Leite (XXX.984.803-XX) ; Jose Sampaio de Souza Filho (XXX.882.313-XX) ; Jose Wally Mendonca Menezes (XXX.816.793-XX) ; Karen Rhavena Andrade de Holanda (XXX.942.043-XX) ; Luiz Gastão Bittencourt da Silva (XXX.636.967-XX) ; Luiz Vicente Sobrinho (XXX.707.703-XX) ; Marfisa Carla de Abreu Maciel Castro (XXX.625.813-XX) ; Maria Laenia Teixeira Alves (XXX.342.673-XX) ; Maria Luiza Lima Ferreira Peixoto (XXX.419.773-XX) ; Paulo Sergio de Brito (XXX.686.593-XX) ; Raimundo Eudes de Souza Bandeira (XXX.213.023-XX) ; Raimundo Leandro Neto (XXX.949.484-XX) ; Ramon Carolino Sales (XXX.010.713-XX) ; Rejane Saraiva de Santiago (XXX.997.583-XX) ; Reuber Saraiva de Santiago (XXX.475.803-XX) ; Rodrigo Freitas Guimaraes (XXX.155.403-XX) ; Sabrina dos Santos Ribeiro (XXX.077.043-XX) ; Samara Tauil Vitorino (XXX.445.563-XX) ; Tassio Francisco Lofti Matos (XXX.872.543-XX) ; Thereza Neumann Santos de Freitas (XXX.708.343-XX) ; Tobias Sousa Caetano (XXX.500.303-XX) ; Zandra Maria Ribeiro Mendes Dumaresq (XXX.474.303-XX) 
	1.2. Órgão/Entidade: Instituto Federal de Educação, Ciência e Tecnologia do Ceará
	1.3. Relator: Ministro Walton Alencar Rodrigues
	1.4. Representante do Ministério Público: Procurador Sergio Ricardo Costa Caribé
	1.5. Unidade Técnica: Secretaria de Controle Externo da Educação (SecexEduc) .
	1.6. Representação legal: não há.
	1.7. Medidas: 
1.7.1. dar ciência ao Instituto Federal de Educação, Ciência e Tecnologia do Ceará (IFCE) sobre as seguintes impropriedades/falhas, para que sejam adotadas medidas internas com vistas à prevenção de ocorrência de outras semelhantes:
1.7.1.1. a concessão de Retribuição por Titulação por Reconhecimento de Saberes e Competências (RT por RSC) , sem justificativa da data do início dos efeitos financeiros do benefício concedido, afronta a Resolução CPRSC 001/2014;
1.7.1.2. a ausência de estudos específicos que estabeleçam quais setores/departamentos se enquadram nos critérios de horário de trabalho flexibilizado e a autorização para flexibilização de jornada de horário de servidores, sem que sejam obedecidos todos os requisitos para concessão do benefício, afrontam o disposto no art. 3º do Decreto 1.590/1995, alterado pelo Decreto 4.836/2003, e também vão de encontro ao disposto na Instrução Normativa 2/2018, do Ministério do Planejamento, Desenvolvimento e Gestão; e
1.7.1.3. a ausência de mecanismos de controle adequados e suficientes no que se refere à seleção e à comprovação do cumprimento da integralidade da carga horária, pelos bolsistas contratados para atuar na EaD, assim como a utilização indevida de horário de sala aula, por professores efetivos do IFCE, para desempenho de atividades como bolsistas de EaD, afrontam o art. 7º da Resolução /CD/FNDE 36/2009 e o art. 4º e o art. 8º, alínea ”a”, da Portaria Capes 183/2016;  
1.7.2.    reiterar as determinações transcritas a seguir ao Instituto Federal de Educação, Ciência e Tecnologia do Ceará (IFCE) , com fulcro no art. 43, inciso I, da Lei 8.443/1992 c/c o art. 250, inciso II, do Regimento Interno/TCU, para que adote, no prazo de sessenta dias, providências com vistas ao cumprimento dos itens 9.8.2, 9.8.4, 9.8.15, 9.8.23, 9.8.25 e 9.8.29 do Acórdão 5954/2012-TCU-Primeira Câmara, da relatoria da Ministra Ana Arraes, tendo em vista a CGU ter identificado, na auditoria referente às contas de 2017 (Relatório n. 201800578) , que as mesmas não foram cumpridas (item 97) , alertando que o descumprimento injustificado de determinações pode ensejar a aplicação da multa prevista no art. 58, inciso IV, da Lei 8.443/1992, a qual prescinde de realização de prévia audiência, nos termos do art. 268, § 3º, do Regimento Interno do TCU; 
9.8. determinar ao Instituto Federal de Educação, Ciência e Tecnologia do Ceará – IFCE que, observando os princípios do contraditório e da ampla defesa quando cabíveis, adote medidas com vistas:
9.8.2. à regularização, nos termos do art. 133 da Lei 8.112/1990, da acumulação indevida da servidora Maria Núbia Barbosa, matrícula 0269559, em face do exercício concomitante de três cargos públicos de professor no período de 10/6/1987 a 26/8/1993 (no Cefet/CE, na Prefeitura de Fortaleza e no Governo do Estado do Ceará) , situação que persistiu após sua aposentação, contrariando o inciso XVI do art. 37, seu parágrafo 10, e o art. 11 da Emenda Constitucional 20/1998; 
9.8.4. a verificar se o servidor Francisco Joselito Parente Camelo, matrícula 0269887, desempenha, desde março de 2007, concomitantemente com o cargo de professor com dedicação exclusiva no IFCE, outra atividade remunerada, com infringência do disposto no inciso I do art. 15 do Decreto 94.664/1987, e, caso afirmativo, tome todas as providências com vistas a proceder à reposição ao erário dos valores percebidos indevidamente; 
9.8.15. à regularização e integral reposição ao erário dos valores indevidamente recebidos pelos professores referenciados no item 9.4.16 do Acórdão 46/2008-TCU-Segunda Câmara, relativos à diferença entre a remuneração do cargo de professor em regime de dedicação exclusiva e a do mesmo cargo em regime de tempo integral;
9.8.23. a verificar suposta incompatibilidade no regime de dedicação exclusiva exercido pelo professor Achilles Chaves Ferreira Junior, matrícula 1208662, em face de suposto vínculo externo apontado no cruzamento dos dados constantes do SIAPE 2005 com aqueles da RAIS 2004, o que contrariaria o disposto no inciso I do art. 15 do Decreto 94.664/1987; 
9.8.25. à regularização do ressarcimento efetuado pelo servidor José  Daniel de Alencar Santos, matrícula 2442729, em face de acumulação ilegal assinalada, promovendo à correção da data do desligamento de seu vínculo privado e aos acertos necessários; 
9.8.29. à correção das classificações dos bens tanto no Sistema Patrimônio Interno do IFCE como nos registros contábeis do Sistema SIAFI, tomando por base as especificações, as quantidades e os valores descritos nos empenhos 2005NE901171, 2005NE901172 e 2005NE901173 e notas fiscais correspondentes, de forma que todos os materiais adquiridos sejam caracterizados e identificados com clareza, em conformidade com os controles previstos na IN SEDAP 205, de 11/4/1988;
1.7.3. dar ciência desta deliberação ao Instituto Federal de Educação, Ciência e Tecnologia do Ceará  (IFCE) .

Primeira Câmara

Virgilio Augusto Sales Araripe (XXX.775.913-XX);

WALTON ALENCAR RODRIGUES

não há.

Procurador Sergio Ricardo Costa Caribé

PRESTAÇÃO DE CONTAS (PC)

Secretaria de Controle Externo da Educação (SecexEduc).